【裁判字號】    91,訴,2487
【裁判日期】    920917
【裁判案由】    違反著作權法
【裁判全文】
臺灣臺中地方法院刑事判決                        九十一年度訴字第二四八七號
    公  訴  人  臺灣臺中地方法院檢察署檢察官
    被      告  丁○○
右列被告因違反著作權法案件，經檢察官提起公訴（九十一年度偵字第一七０四０號
、第一七五０七號），本院判決如左：
    主  文
丁○○以意圖出租而擅自以重製之方法侵害他人之著作財產權為常業，處有期徒刑壹
年貳月。
扣案之盜版影音光碟片「時光機器」、「八腳怪」、「忘了我是誰」各貳片、「好戲
上場」壹片、「瞞天過海」片、「勿忘我」、「魔咒女王」各肆片及港版「我的野
蠻女友」壹套（貳片），均沒收。
    事  實
一、丁○○係設在臺中市○區○村路○段六七０號「超廣角影視企業社」之負責人。
    其於民國九十年八月間曾因違反著作權法案件（即販入盜版影音光碟片，經非法
    重製後，在「超廣角影視企業社」內陳列出租予不特定人營利），經臺灣臺中地
    方法院檢察署檢察官提起公訴後，嗣因與告訴人龍祥育樂多媒體股份有限公司達
    成和解，而由本院於九十一年六月二十日以九十一年度訴字第七一一號判決公訴
    不受理確定。詎仍不知悔改，明知：(1)片名「時光機器」、「好戲上場」、「瞞
    天過海」、「勿忘我」、「魔咒女王」、「八腳怪」、「忘了我是誰」等影片均
    係美國華納兄弟公司授權巨圖科技股份有限公司（下稱巨圖公司）在中華民國臺
    灣地區（包含澎湖、金門、馬祖）享有獨家之影音光碟（ＶＣＤ）發行權利；(2)
    影片「我的野蠻女友」則係韓國Cinema Service Co.,Ltd.專屬授權庚○○○室
    有限公司（下稱群體公司）在臺灣地區享有獨家版權，而分別由巨圖公司、群體
    公司享有著作財產權之視聽著作，任何人非經群體公司或巨圖公司之同意或授權
    ，不得擅自重製或出租，竟基於意圖出租而擅自以重製之方法侵害他人著作財產
    權及擅自以出租之方法侵害他人之著作財產權之常業犯意，為下列行為：
    (一)丁○○明知姓名年籍不詳綽號「阿元」之成年男子，於九十一年八月一日前來
      「超廣角影視企業社」兜售片名為「時光機器」、「好戲上場」、「瞞天過海
      」、「勿忘我」、「魔咒女王」、「八腳怪」、「忘了我是誰」等影片，均係
      未經巨圖公司授權或同意，而由不知姓名年籍之人擅自重製，侵害巨圖公司著
      作財產權之盜版品，竟仍以每片新臺幣 (下同) 五十元之價格，一次購入上開
      盜版片影音光碟片各一套，且未經巨圖公司之同意或授權，即於販入後之不詳
      時日，在「超廣角影視企業社」內，以前開盜版影音光碟片為母片，利用自備
      之燒錄器材，擅自重製上開影片各二套，而於遇有客人詢問上開影片時，即以
      每片六十元之價格，將前開向綽號「阿元」者買入之盜版影音光碟片或自行非
      法重製之影音光碟片出租予不特定人，藉以牟利。
    (二)丁○○又於九十一年八月十九日前之某日，以四百五十元之價格，向姓名年籍
      不詳成年之ＶＣＤ廠商外務人員買進未經群體公司同意而以不詳方式自香港輸
      入之港版「我的野蠻女友」影音光碟片一套（二片），其明知該套影音光碟片
      外殼已標註「不准出租」，非經徵得群體公司之同意或授權，不得出租該部影
      片，竟自購入後起在「超廣角影音企視社」櫃台後方之陳列櫃上陳列上開影片
      ，並以租用三日費用八十元之價格，出租予不特定人牟利。
    丁○○即以上開非法重製或出租之方法，分別侵害巨圖公司、群體公司之著作財
    產權，並以出租前開影音光碟片之所得，充為生活之資，以之為常業。嗣於九十
    一年八月十九日十四時五十分許，經臺北市政府警察局文山第二分局偵查員持本
    院核發之搜索票前往「超廣角影視企業社」執行搜索，當場在櫃台後方陳列櫃上
    查扣港版之「我的野蠻女友」影音光碟片一套。又於同年九月四日十五時三十分
    許，經臺中市警察局第一分局偵查員持本院核發之搜索票前往該店執行搜索，當
    場在店內一樓櫃台抽屜內查獲「好戲上場」盜版影音光碟片一片、「瞞天過海」
    盜版影音光碟片二片、「時光機器」盜版影音光碟片三片，另在二樓查扣「瞞天
    過海」盜版影音光碟片一片、「勿忘我」、「魔咒女王」盜版影音光碟片各四片
    、「八腳怪」、「忘了我是誰」盜版影音光碟片各二片。
二、案經群體公司訴由臺北市政府警察局文山第二分局移送，巨圖公司訴由臺中市警
    察局第一分局報告臺灣臺中地方法院檢察署檢察官偵查起訴。
    理  由
一、右揭犯罪事實，業據被告丁○○於警訊、偵查及本院審理時均坦承不諱，核與告
    訴代理人甲○○、丙○○於警訊時，告訴代理人己○○、癸○○、乙○○、辛○
    ○於本院審理時指訴之情節相符，復經證人馬文國於警訊時、證人壬○○於警訊
    及本院審理時證述無訛，並有告訴人群體公司、巨圖公司分別提出之刑事告訴狀
    、行政院新聞局錄影節目審查合格證明書六紙、電影配置協議書、授權證明書各
    一份、電影片准演執照七紙、群體公司侵權現場搜證紀錄表、「超廣角影視企業
    社」名片各一件、本院搜索票二份、臺北市政府警察局文山第二分局搜索扣押筆
    錄一份、現場照片二十五張、臺中市警察局第一分局搜索扣押筆錄、巨圖公司蒐
    證圖表各一份附卷可稽，及扣案之盜版影音光碟片「時光機器」、「八腳怪」、
    「忘了我是誰」各二片、「好戲上場」一片、「瞞天過海」三片、「勿忘我」、
    「魔咒女王」各四片及港版「我的野蠻女友」一套（二片）足資佐憑。且查：
（一）被告丁○○於本院審理時已自承：「我是有客人詢問時我才重製，我是重製出
      租給客人．．．」等語，足見其重製片名為「時光機器」、「八腳怪」、「忘
      了我是誰」、「好戲上場」、「瞞天過海」、「勿忘我」、「魔咒女王」之影
      片，確係基於出租之意圖。
（二）另按刑法上所謂常業犯，指反覆以同種類行為為目的之社會活動之職業性犯罪
      而言，至於犯罪所得之多寡，是否恃此犯罪為唯一之謀生職業，則非所問，縱
      令兼有其他職業，仍無礙於該常業犯罪之成立。最高法院八十五年台上字第五
      一０號判例可資參照。被告丁○○復自承：係因生意不好作才重製、出租扣案
      影音光碟片，且自九十一年八月初起至被查獲為止，已因出租片名為「時光機
      器」、「八腳怪」、「忘了我是誰」、「好戲上場」、「瞞天過海」、「勿忘
      我」、「魔咒女王」等盜版影音光碟片，而獲利約七、八百元等語，有警訊、
      偵訊筆錄可考，可知被告確有以重製、出租扣案之盜版影音光碟片及出租扣案
      之港版「我的野蠻女友」影音光碟片所得，據為生活之資之情狀至明。揆諸前
      揭判例意旨，被告係有以上開所為為常業之故意，即臻明確。
（三）綜上所陳，被告前開自白，確與事實相符，堪予信採。從而，本件事證明確，
      被告右揭犯行，洵堪認定。
二、查被告行為後，著作權法第九十一條、第九十二條、第九十四條業於九十二年七
    月九日修正公布，同年月十一日生效，修正後著作權法第九十一條第一項、第三
    項規定：「I意圖營利而以重製之方法侵害他人之著作財產權者，處五年以下有
    期徒刑、拘役，或併科新臺幣二十萬元以上二百萬元以下罰金。III以重製於光碟
    之方法犯第一項之罪者，處五年以下有期徒刑、拘役，或併科新臺幣五十萬元以
    上五百萬元以下罰金。」，修正後同法第九十二條第一項規定：「意圖營利而以
    公開口述、公開播送、公開上映、公開演出、公開傳輸、公開展示、改作、編輯
    或出租之方法侵害他人著作財產權者，處三年以下有期徒刑、拘役，或併科新臺
    幣七十五萬元以下罰金。」，修正後同法第九十四條規定：「以犯第九十一條第
    一項、第二項、第九十一條之一、第九十二條或第九十三條之罪為常業者，處一
    年以上七年以下有期徒刑，得併科新臺幣三十萬元以上三百萬元以下罰金。以犯
    第九十一條第三項之罪為常業者，處一年以上七年以下有期徒刑，得併科新臺幣
    八十萬元以上八百萬元以下罰金。」，與修正前同法第九十一條第一項規定：「
    意圖銷售或出租而擅自以重製之方法侵害他人之著作財產權者，處六月以上五年
    以下有期徒刑，得併科新台幣三十萬元以下罰金。」，修正前同法第九十二條規
    定：「擅自以公開口述、公開播送、公開上映、公開演出、公開展示、改作、編
    輯或出租之方法侵害他人之著作財產權者，處三年以下有期徒刑，得併科新台幣
    十五萬元以下罰金。」，修正前同法第九十四條規定：「以犯第九十一條、第九
    十二條或第九十三條之罪為常業者，處一年以上七年以下有期徒刑，得併科新台
    幣四十五萬元以下罰金。」均有不同，經相互比較結果，以修正前之規定較有利
    於被告，依刑法第二條第一項但書規定，應適用修正前之著作權法第九十四條、
    第九十一條第二項、第九十二條規定論處。是核被告丁○○向綽號「阿元」之成
    年男子購入片名為「時光機器」、「八腳怪」、「忘了我是誰」、「好戲上場」
    、「瞞天過海」、「勿忘我」、「魔咒女王」之盜版影音光碟片各一套，並分別
    重製各二套，再將自行重製之盜版影音光碟片出租予不特定人，並以之為常業之
    行為，係犯修正前著作權法第九十四條、第九十一條第二項之意圖出租而擅自以
    重製之方法侵害他人著作財產權為常業罪；又被告將向綽號「阿元」者所購入之
    前開盜版光碟片及另向姓名年籍不詳之ＶＣＤ廠商業務人員買進之港版「我的野
    蠻女友」影音光碟片一套，出租予不特定人，藉以牟利，並以之為常業之行為，
    核係犯修正前同法第九十四條、第九十二條之擅自以出租之方法侵害他人之著作
    財產權為常業罪。茲再說明如下：
（一）按修正前著作權法第九十一條第二項規定，係以意圖銷售或出租而擅自重製他
      人著作者，為其犯罪成立要件。則按照低度行為吸收於高度行為之原則，其出
      租重製他人著作之行為，當吸收於意圖出租而擅自重製行為之中，自應專依意
      圖出租而擅自重製之規定處罰。最高法院八十九年度台上字第三三００號裁判
      可資參照。基此，本件被告丁○○於重製片名為「時光機器」、「八腳怪」、
      「忘了我是誰」、「好戲上場」、「瞞天過海」、「勿忘我」、「魔咒女王」
      之影音光碟片後，復出租予不特定人，其所為出租之行為應為重製行為所吸收
      ，不再適用修正前同法第九十四條、第九十一條之擅自以出租之方法侵害他人
      之著作財產權罪。
（二）被告一擅自以出租之方法侵害他人之著作財產權為常業之行為，同時侵害告訴
      人巨圖公司及群體公司之著作財產權，觸犯構成要件相同之罪名，為同種想像
      競合犯，應從一重之修正前著作權法第九十四條、第九十二條之罪論處。
（三）被告係因生意難做，欲以出租盜版影音光碟片及尚未在台發行之「我的野蠻女
      友」影音光碟片，增加收入，始分別買入上開盜版影音光碟片及港版「我的野
      蠻女友」影音光碟片各一套，再就片名為「時光機器」、「八腳怪」、「忘了
      我是誰」、「好戲上場」、「瞞天過海」、「勿忘我」、「魔咒女王」之影片
      加以重製，並將向他人所買進部分及自行重製部分均用以出租予不特定人，可
      知其所犯上開二罪，係有手段目的之牽連關係，應依刑法第五十五條規定，從
      一重之修正前著作權法第九十四條以犯第九十一條第二項意圖出租而擅自以重
      製之方法，侵害他人之著作財產權為常業罪論處。
（四）扣案之片名為「我的野蠻女友」影音光碟片一套，係港版之正版片一節，業據
      告訴代理人戊○○到庭證述無訛，而檢視該套影音光碟片，其內環刻有ＩＦＰ
      Ｉ之編號，有扣案之該套影音光碟片為證，則該套影音光碟片並非未經著作權
      利人授權製作之盜版品，堪以認定。公訴人誤認該套影音光碟片係盜版品，尚
      有未洽。
（五）爰審酌被告前於九十年八月間曾因違反著作權法案件（即販入盜版影音光碟片
      ，經非法重製後，在「超廣角影視企業社」內陳列出租予不特定人營利），經
      臺灣臺中地方法院檢察署檢察官提起公訴後，嗣因與告訴人龍祥育樂多媒體股
      份有限公司達成和解，而由本院於九十一年六月二十日以九十一年度訴字第七
      一一號判決公訴不受理確定，有臺灣臺中地方法院檢察署刑案資料查註紀錄表
      、臺灣高等法院被告全國前案紀錄表、本院刑事判決各一份可按，詎仍不知悔
      改，因生意難做，為圖個人私利，再犯本件犯行，枉顧扣案之前開影片，均係
      各該著作權人辛苦之智慧結晶，亦無視政府大力宣導尊重他人智慧財產權之法
      令，惡性非輕，惟其犯罪之動機、目的尚屬單純，出租之時間不長，被查扣侵
      害告訴人巨圖公司之盜版影音光碟數量非多，侵害告訴人群體公司片名為「我
      的野蠻女友」之影音光碟片只有一套，因出租所獲取之利潤尚不豐厚，但對告
      訴人巨圖公司、群體公司之權益仍生有損害，並擾亂市場秩序，影響我國之國
      際形象；再考其犯罪手段平和，犯後均能坦承犯行，態度良好，惟迄未能與告
      訴人達成和解，賠償告訴人所受損害等一切情狀，量處如主文第一項所示之刑
      。
（六）扣案之盜版影音光碟片「時光機器」、「八腳怪」、「忘了我是誰」各二片、
      「好戲上場」一片、「瞞天過海」三片、「勿忘我」、「魔咒女王」各四片及
      港版「我的野蠻女友」一套（二片），均係被告所有，且係供犯罪所用之物，
      業據被告供明在卷，爰依刑法第三十八條第一項第二款宣告沒收。
據上論斷，應依刑事訴訟法第二百九十九條第一項前段，修正前著作權法第九十四條
、第九十一條第二項、第九十二條，刑法第十一條前段、第二條第一項但書、第五十
五條、第三十八條第一項第二款，判決如主文。
中      華      民      國      九十二      年      九    月    十七    日
                                臺灣臺中地方法院刑事第二庭
                                    法  官  莊  嘉  蕙
右正本證明與原本無異。
如不服本判決，應於送達後十日內向本院提出上訴狀（須附繕本），上訴於臺灣高等
法院臺中分院。
                                    書記官
中      華      民      國      九十二      年      九    月    十九    日
附錄論罪科刑法條
修正前著作權法第九十一條第二項
意圖銷售或出租而擅自以重製之方法侵害他人之著作財產權者，處六月以上五年以下
有期徒刑，得併科新台幣三十萬元以下罰金。
修正前著作權法第九十二條
擅自以公開口述、公開播送、公開上映、公開演出、公開展示、改作、編輯或出租之
方法侵害他人之著作財產權者，處三年以下有期徒刑，得併科新台幣十五萬元以下罰
金。
修正前著作權法第九十四條
以犯第九十一條、第九十二條或第九十三條之罪為常業者，處一年以上七年以下有期
徒刑，得併科新台幣四十五萬元以下罰金。


司法院資訊處製作；財團法人民間司法改革基金會備份。
